臺灣雲林地方法院民事簡易判決
110年度港簡字第91號
原      告  張慧玫  

被      告  李婉菁  
            李光偉  


上列當事人間請求給付票款事件，本院於民國111年3月10日言詞
辯論終結，判決如下：
    主      文
被告應連帶給付原告新臺幣91萬元，及自民國110年1月15日起至
清償日止，按週年利率百分之6計算之利息。
訴訟費用由被告連帶負擔。
本判決得假執行。但被告如以新臺幣91萬元為原告預供擔保，得
免為假執行。
    事實及理由
壹、程序事項
一、按訴狀送達後，原告不得將原訴變更或追加他訴，但請求之
    基礎事實同一、擴張或減縮應受判決事項之聲明者，不在此
    限，民事訴訟法第255條第1項第2款及第3款均定有明文，依
    同法第436條第2項規定，亦為簡易訴訟程序所適用。本件原
    告起訴時，係請求被告李婉菁給付原告新臺幣（下同）100
    萬元及利息。嗣原告於民國110年6月8日具狀追加被告李光
    偉，並變更訴之聲明為請求被告連帶給付原告100萬元及利
    息（見本院卷第25頁），後又於111年3月10日言詞辯論期日
    當庭減縮如主文第1項所示（見本院卷第195頁），經核合乎
    前揭規定，程序上應予准許。
二、被告李光偉經合法通知，未於言詞辯論期日到場，核無民事
    訴訟法第386條各款所列情形，爰依原告及被告李婉菁之聲
    請，由其等一造辯論而為判決。
貳、實體事項
一、原告主張：
　㈠原告因與被告李光偉有消費借貸關係，原告先向訴外人陳婕
    瑀借款91萬元後，再將該91萬元交付予被告李光偉，並自被
    告李光偉處取得被告李婉菁為發票人、被告李光偉為背書人
    ，票面金額100萬元，如附表所示之支票1紙（下稱系爭票據
    ）。詎系爭票據屆期經原告為付款之提示，竟遭退票，應由
    被告依票面金額負連帶給付責任，爰依票據之法律關係提起
    本件訴訟。並聲明如主文第1項所示。
　㈡對被告李婉菁答辯之陳述：
　　被告李婉菁雖抗辯稱系爭票據上發票日、票面金額非其所填
    寫，但原告取得系爭票據時，其上即已填載發票日及票面金
    額，被告李婉菁亦自承係由其親自保管票據及印章，且系爭
    票據上被告李婉菁之印文為真正，則被告李光偉能夠取得系
    爭票據，應已取得被告李婉菁之授權。
二、被告李婉菁則以：系爭票據發票人欄之印章雖為被告李婉菁
    所蓋用，但系爭票據正面之發票日期、票面金額則非被告李
    婉菁所填寫或經被告李婉菁授權後填寫，則系爭票據應屬無
    效票據。此外，被告李婉菁與原告間並無消費借貸關係，對
    於原告與李光偉間金錢借貸之情形亦毫不知情，認為原告應
    係以惡意取得，或非以相當之對價或無對價取得系爭票據等
    語置辯；並聲明：原告之訴駁回。被告李光偉經本院合法通
    知，未於言詞辯論期日到場，亦未提出任何書狀為爭執。
三、得心證之理由
  ㈠原告主張被告李婉菁為系爭票據之發票人、被告李光偉為系
    爭票據之背書人，及原告於110年1月15日持系爭票據提示付
    款遭拒等情，業據原告提出系爭票據影本、臺灣票據交換所
    雲林縣分所退票理由單影本可參（見本院卷第11頁至第13頁
    ），且關於印文真正、提示付款遭拒等部分亦均為被告李婉
    菁所不爭執（見本院卷第58頁、第196頁），應堪信原告前
    開主張為真實。
  ㈡原告取得系爭票據時，即已具備票據絕對必要記載事項，系
    爭票據非屬無效票據，被告應就系爭票據票面金額負連帶給
    付責任：
　⒈按當事人主張有利於己之事實，就其事實有舉證之責任；私
    文書經本人簽名、蓋章或按指印者，推定為真正，民事訴訟
    法第277條、第358條第1項分別定有明文。次按票據應記載
    事項之填寫，不論絕對或相對應記載事項，凡自行決定效果
    意思後，再囑託他人據之完成票據行為者，或授權他人於代
    理權限內，由該他人自己決定效果意思，並以本人名義完成
    票據行為，效果直接歸屬於本人者，皆無不可，不以發票人
    自己填載為必要。故如票據上所蓋發票人之印文為真正，且
    於執票人提出向法院為票據權利之主張時，已記載票面金額
    欄所示金額完備，則應由發票人就其主張未有囑託他人代書
    、授權他人填載票面金額之事實，負舉證之責任（最高法院
    110年度台簡上字第3號判決意旨參照）。又按執票人善意取
    得已具備本法規定應記載事項之票據者，得依票據文義行使
    權利；票據債務人不得以票據原係欠缺應記載事項為理由，
    對於執票人，主張票據無效，票據法第11條第2項定有明文
    。故除票據債務人主張並證明執票人取得支票時，對於該支
    票原係欠缺應記載事項一事為非善意外，執票人自得依該支
    票行使權利，票據債務人不得以票據原係欠缺應記載事項為
    理由，對於執票人主張支票無效（最高法院103年度台簡上
    字第6號判決意旨參照）。本件被告李婉菁抗辯系爭票據正
    面之發票日及票面金額為被告李光偉私自偽填，其並未授權
    ，故系爭票據應屬無效票據等語。依上開說明，被告自應就
    其抗辯之事實負舉證責任。
　⒉經查：被告李婉菁提出其與被告李光偉間通訊軟體LINE之對
    話紀錄，並當庭書寫阿拉伯數字、「壹佰萬元正」等字樣，
    欲證明系爭票據上所載發票日期、票面金額之字跡非其所書
    寫。本院審酌系爭票據上就阿拉伯數字、「壹佰萬元正」書
    寫之方式、字體外觀、筆畫之習慣，及如系爭票據上阿拉伯
    數字「9」之寫法及票面金額書寫完畢後以橫線「－」劃記等
    特徵，均與被告李婉菁慣以將「9」書寫近似於「p」之寫法
    ，及票面金額書寫完畢後以雙交叉記號「xx」劃記等特徵明
    顯不同（見本院卷第63頁至第67頁、第115頁），堪認被告
    李婉菁主張系爭票據正面所載發票日及票面金額非其所填寫
    等情為真實。
　⒊被告李婉菁雖又以前開對話紀錄，主張其與被告李光偉間均
    係約定由被告李光偉告知需要使用票據後，才由其填寫發票
    日及票面金額，並交付票據予被告李光偉（見本院卷第166
    頁）。然查：被告李婉菁自承係自己將印章蓋好後，再將未
    載有發票日及票面金額之系爭票據交付予被告李光偉（見本
    院卷第59頁），已與被告李婉菁所述上開約定發票之方式不
    同，且從前開對話紀錄中，並未能見得被告李婉菁與被告李
    光偉間就系爭票據應由何人填寫發票日、票面金額，或有何
    相關限制之內容，尚不足以作為被告李婉菁未囑託他人代書
    ，或授權他人填載發票日及票面金額之依據。此外，證人陳
    志彬亦到庭證稱：其有陪同原告至銀行取款，原告將該款項
    交付予被告李光偉後，再自被告李光偉處取得系爭票據，且
    系爭票據於交付當時已有被告李婉菁之印文及發票日、票面
    金額之記載，其沒有聽到被告李光偉表示票據權利受有何限
    制，對被告李光偉是否得到被告李婉菁之授權亦不知情等語
    明確（見本院卷第160頁至第163頁），則原告取得系爭票據
    時，既均已具備發票日、票面金額等票據絕對必要記載事項
    ，被告李光偉亦未告知原告就系爭票據之權利有何限制或其
    有無經被告李婉菁授權等情形，且被告均未就原告知悉系爭
    票據原係欠缺應記載事項一事舉證以實其說，依上開說明，
    自不得以系爭票據原係欠缺應記載事項為理由，對於原告主
    張支票為無效票據。
　⒋被告李婉菁雖另辯稱證人陳述與原告所述，就原告提領現金
    時之人數、提領金額、陪同原告至銀行櫃檯取款之人別等節
    有所不符，且證人與陳婕瑀為父女，證人所述應不實在云云
    。然被告均未能說明證人與陳婕瑀為父女一事，將如何影響
    證人證述之內容及如何不可採信之依據，且基於債之相對性
    原則，陳婕瑀與原告間消費借貸關係，與兩造間票據及消費
    借貸關係均無相關，本院並衡酌證人所述原告借款予被告李
    光偉之時間，距證人到庭作證時已經過1年4月，該借款非證
    人個人事務，而原告指摘之部分無非係原告提款時之細節，
    人類之記憶確實會因時間之經過，而對事件之細節逐漸淡忘
    ，故證人上開所證應堪採信。
  ⒌被告李婉菁雖又主張其已對被告李光偉背信等行為提出告訴
    ，並經臺灣雲林地方檢察署以110年度偵字第3071號案件（
    下稱偵查案件）對被告李光偉發布通緝。然於偵查案件中，
    被告李光偉始終未到案為任何說明、陳述，且亦未經提起公
    訴、審判，業經本院依職權調閱偵查案件卷宗核實無誤，惟
    此處所辯，至多僅能證明被告李婉菁已提出告訴，及被告李
    光偉遭通緝之事實，尚無法作為有利被告抗辯之論據，而不
    足採信。　
  ㈢原告取得系爭票據應有相當之對價，且非惡意取得：
　⒈次按票據債務人不得以自己與發票人或執票人之前手間所存
    抗辯之事由對抗執票人。但執票人取得票據出於惡意者，不
    在此限。以惡意或有重大過失取得票據者，不得享有票據上
    之權利。無對價或以不相當之對價取得票據者，不得享有優
    於其前手之權利。票據法第13條、第14條定有明文。所謂惡
    意，係指執票人明知票據債務人對於發票人或執票人前手間
    存有抗辯事由；且執票人有無惡意，應以其取得票據時為決
    定之標準（最高法院95年度台上字第2862號判決意旨參照）
    。再按票據行為為不要因行為，執票人不負證明關於給付原
    因之責任，如票據債務人主張執票人取得票據係出於惡意，
    或係無對價或以不相當對價取得，應由該債務人負舉證責任
    （最高法院64年台上字第1540號判例、85年度台上字第286
    號判決意旨參照）。　　
  ⒉經查：被告李婉菁雖主張原告係基於惡意或以不相當之對價
    取得系爭票據，然經原告就取得系爭票據之過程詳加說明，
    並提出陳婕瑀之玉山銀行活期儲蓄存款簿封面及內頁明細影
    本、原告與被告李光偉間通訊軟體LINE之對話紀錄等件為證
    （見本院卷第135頁至第141頁），且經證人到庭就原告取款
    、交付借款予被告李光偉至取得系爭票據之經過，及系爭票
    據上已存有被告李婉菁之印文及發票日、票面金額之記載、
    其沒有聽到被告李光偉表示票據權利受有何限制，且其對被
    告李光偉是否得到被告李婉菁之授權並不知情等情佐證明確
    ，已如前述，可見原告確非出於惡意，且係因其與被告李光
    偉間存有消費借貸關係始取得系爭票據。此外，被告均未就
    其所辯舉證以實其說，自難憑採為真實。
  ㈣末按在票據上簽名者，依票上所載文義負責；票據上之簽名，得以蓋章代之；發票人應照支票文義擔保支票之支付，票據法第5條第1項、第6條、第126條分別定有明文。另按支票到期不獲付款時，執票人於行使或保全匯票上權利之行為後，對於背書人、發票人及匯票上其他債務人得行使追索權；發票人、承兌人、背書人及其他票據債務人，對於執票人連帶負責；執票人向支票債務人行使追索權時，得請求自為付款提示日起之利息，如無約定利率者，依年利6釐計算，票據法第144條準用同法第85條第1項、第96條第1項、第133條亦規定甚明。本件被告李婉菁既為系爭票據之發票人，被告李光偉為系爭票據之背書人，且系爭票據非屬無效，原告亦非以惡意或以不相當對價或無對價取得系爭票據，且原告已於110年1月15日為付款之提示而未獲付款，依前開說明，原告主張被告應依系爭票據票面金額連帶負票據上責任，及自110年1月15日起至清償日止，按週年利率百分之6計算之利息，洵屬有據。
四、從而，原告依票據之法律關係，請求被告應連帶給付如主文
    第1項所示，為有理由，應予准許，並依民事訴訟法第389條
    第1項第3款規定依職權宣告假執行，及依同法第392條第2項
    規定，依職權宣告被告如預供擔保如主文第3項後段所示，
    得免為假執行。
五、本件事證已臻明確，當事人其餘攻擊防禦方法及所提證據，
    經審酌後，核與判決結果不生影響，爰不逐一論述，併此敘明
    。
六、訴訟費用負擔之依據：民事訴訟法第85條第2項。
中　　華　　民　　國　　111 　年　　3 　　月　　24　　日
                      北港簡易庭  法  官  詹皇輝
以上正本證明與原本無異。
如不服本判決，應於送達後20日內，向本院北港簡易庭提出上訴
狀並表明上訴理由，如於本判決宣示後送達前提起上訴者，應於
判決送達後20日內補提上訴理由書（須附繕本）。
中　　華　　民　　國　　111 　年　　3 　　月　　25　　日
                                  書記官  伍幸怡

附表
票據種類 發票人 背書人 付款地 票面金額 發票日 支票號碼 支票 李婉菁 李光偉 雲林縣○○鄉○○村000號 新臺幣100萬元 民國109年12月10日 FA0000000